【裁判字號】    89,易,545
【裁判日期】    890819
【裁判案由】    違反動產擔保交易法
【裁判全文】
臺灣高雄地方法院刑事判決                          八十九年度易字第五四五號
    公  訴  人  臺灣高雄地方法院檢察署檢察官
    被      告  甲○○
右列被告因違反動產擔保交易法案件，經檢察官提起公訴（八十九年度偵字第三二六
號），本院判決如左：
    主  文
甲○○無罪。
    理  由
一、公訴意旨略以：被告甲○○於民國八十八年八月十九日，以附條件買賣方式，向
    蔡淑娟所經營之萬泰輪業行購買山葉牌車牌號碼ＨＳＧ─一三八號機車，總價金
    新台幣（下同）三萬九千元，自同年九月二十日起至八十九年二月二十日止，分
    六期繳納，每月一期，前三期每期八千元，後三期每期五千元，言明使用地點在
    高雄市前鎮區鎮○○街四０六巷四弄四號三樓之三。於價款未付清前，所有權仍
    屬出賣人所有，未經同意，不得將標的物遷移。詎被告於繳付二期款項後，竟意
    圖不法之利益，將機車遷移他處，逃逸無蹤，致生損害於蔡淑娟。因認被告涉違
    反動產擔保交易法第三十八條之罪嫌等語。
二、按犯罪事實應依證據認定之，無證據不得推定其犯罪事實；又不能證明被告犯罪
    者，應諭知無罪之判決，刑事訴訟法第一百五十四條、第三百零一條第一項分別
    定有明文。
三、公訴人認被告甲○○涉有動產擔保交易法第三十八條之罪嫌，無非係以告訴代理
    人楊志鵬之指述，及其提出之附條件買賣契約書、被告所簽發供擔保之本票各乙
    紙附卷可稽等情，為其主要論據。惟訊之被告固坦承有以附條件買方式購買車牌
    號碼ＨＳＧ－一三八號機車，並僅繳付二期分期價款之情不諱，惟堅詞否認有公
    訴人指述之犯行，辯稱：伊是向勝昌機車行丙○○購買前揭機車，分期價款也是
    向謝某繳付，後因無力繳付分期價款，便將機車交還謝某處理等語。
四、經查：公訴人指述被告係於八十八年八月十九日以附條件買賣之方式，向告訴人
    蔡淑娟經營之萬泰輪業行購買車牌號碼ＨＳＧ－一三八號機車，此情有告訴人提
    出之附條件買賣契約書乙份在卷可佐，固非無據，惟據證人丙○○證述：被告是
    向伊經營之勝昌機車行購買前開機車，僅是由告訴人公司辦理分期貸款之事宜（
    亦即由告訴人與被告簽定附條件買賣契約），而分期價款亦是由被告向伊繳交等
    語（見本院八十九年七月二十五日訊問筆錄），經核與告訴代理人楊志鵬供述情
    節相符（見本院八十九年五月三十日訊問筆錄），且上述情形乃現今社會辦理動
    產分期貸款之商業習慣，故而被告雖係與告訴人訂定附條件買賣契約，但依其個
    人認知，被告實際上是向證人丙○○購買機車，是以爾後繳付分期價款，被告均
    是向丙○○為之，顯屬人情之常，先予敘明。另告訴代理人楊志鵬於偵訊時雖指
    稱：我們去找時被告已遷移；且事先並未將搬遷之情事告知我們等語（見偵查卷
    第一三頁反面），惟查本件動產擔保交易之標的是機車，買受人購買機車衡情應
    是供作交通工具之用，此情顯與一般動產擔保交易之動產（如冷氣、冰箱、電視
    機．．．等），應是將之置放於動產擔保交易契約中約定之地點不同，故而尚難
    僅憑告訴人去被告住所未見機車乙情，率而推斷被告已將該機車遷移。另據告訴
    代理人楊志鵬於本院調查時供稱：「被告是於第一次分期付款後無力再付款時，
    就把車子賣給勝昌車行」之語（見八十九年五月三十日訊問筆錄），證諸證人丙○○證稱：被告可能繳了二、三期後就沒有再繳款，就將車子交給我處理，乙○○表示只要將其餘分期款給乙○○即可；是乙○○將機車估價後給我處理等語（
    見八十九年七月二十五日訊問筆錄），由此可證，被告於未按期繳付分期價款時
    ，即已將機車交給證人丙○○處理。佐以前揭說明，被告本人之認知是認為伊是
    向丙○○購買機車，從而，被告於無力繳付分期價款時，便將機車交還丙○○處
    理，顯與其個人認知相符，故被告此舉並不足認為係處分之行為，且由被告此舉
    ，更可確知被告並無不法利益之意圖甚明。
五、綜上所述，依卷附附條件買賣契約之記載，被告雖係動產擔保交易法所稱之債務
    人，惟因被告個人認知，是認為向證人丙○○購買系爭機車，故而被告於無力繳
    付分期價款時，便將機車交還丙○○處理，其並無處分機車之不法意圖；再者，
    被告購買機車是供作交通工具之用，衡情絕無將之停放於約定之地點，而不予騎
    用之理，是以尚難僅憑告訴人於被告住所未見機車乙事，遽為被告已將之遷移之
    論斷。公訴人僅憑告訴人之指述，遽以起訴，稍嫌速斷，被告所辯上開情詞，經
    核與事實相符，自足信採。此外，查無其他積極證據足以證明被告有何公訴人指
    述之犯行，既不能證明被告犯罪，自應為無罪判決之諭知。
據上論斷，應依刑事訴訟法第三百零一條第一項，判決如主文。
中華      民      國      八十九      年      八    月    十八    日
                                            臺灣高雄地方法院刑事第二庭
                                                法  官    黃三友
右正本證明與原本無異。
如不服本判決，應於判決送達後十日內，向本院提出上訴狀。
                                                書記官    林介欽
中      華      民      國      八十九      年      八    月    十九    日


司法院資訊處製作；財團法人民間司法改革基金會備份。
